最高法院民事判決　　　　　　　　九十四年度台再字第三０號
　　再 審原 告　甲○○○
　　法定代理人　袁 紅 杏
　　訴訟代理人　黃 健 弘律師
　　再 審被 告　交通部公路局
　　法定代理人　葉 昭 雄
上列當事人間請求國家賠償事件，再審原告對於中華民國九十四
年一月二十日本院判決（九十四年度台上字第一三六號），提起
再審之訴，本院判決如下：
    主  文
再審之訴駁回。
再審訴訟費用由再審原告負擔。
    理  由
本件再審原告對於本院九十四年度台上字第一三六號確定判決以
有民事訴訟法第四百九十六條第一項第一款規定之情形，提起再
審之訴。惟按民事訴訟法第四百九十六條第一項第一款所謂適用
法規顯有錯誤，係指確定判決所適用之法規，顯然不合於法律規
定，或與司法院現尚有效之解釋及大法官會議之解釋，或本院現
尚有效之判例顯然違反者而言。又第三審為法律審，其所為判決
，以第二審判決所確定之事實為基礎，故該條款所謂適用法規顯
有錯誤，對第三審判決言，應以該判決依據第二審判決所確定之
事實而為之法律上判斷，有適用法規顯有錯誤之情形為限，至認
定事實錯誤，取捨證據失當或判決不備理由，則不在該條款適用
之列。又解釋意思表示，原屬事實審法院之職權，亦不發生適用
法規顯有錯誤之情形。查本件前訴訟程序第二審判決係以：按公
路法第六條規定，國道由中央公路主管機關管理，省道由省公路
主管機關管理，縣鄉道路○縣○路主管機關管理。公路主管機關
，在中央為交通部；在省（市）為主管廳、處、局；在縣（市）
為縣（市○○○○○路法第三條定有明文。又國道、省道、縣道
或鄉道之養護，由該管公路主管機關辦理，為公路法第二十六條
前段所明定。本件再審原告發生事故地點位於鄉道花十九線，該
鄉道○○路主管機關即為花蓮縣政府，該鄉道之養護，亦由其辦
理，即為本件之賠償義務機關。且本件事故發生地點屬鄉道，其
主管機關為縣（市）政府，並無再審原告所稱賠償義務機關有爭
議之情形。所提出之法務部函，並未明確指出本件之賠償義務機
關為何，再審原告遽以該函主張再審被告為上級機關所確定之賠
償義務機關，尚屬無據。從而再審原告以再審被告為本件國家賠
償之賠償義務機關，請求國家賠償，自屬無據。因將第一審所為
再審原告勝訴部分之判決廢棄，改判駁回其訴，並駁回其上訴，
原確定判決據以維持該第二審所為再審原告敗訴之判決，經核並
無適用法規顯有錯誤之情形。次按民事訴訟法第三十二條第七款
規定法官曾參與該訴訟事件之前審裁判者，應自行迴避，不得執
行職務，僅指下級審法院而言。本件再審原告以本院審判長法官
劉延村、法官黃秀得、葉勝利曾參與本院九十一年度台上字第二
四七一號之裁判，又參與本件裁判，指為有違反上開法條規定云
云，亦無理由。再審原告執以提起本件再審之訴，非有理由。
據上論結，本件再審之訴為無理由。依民事訴訟法第七十八條，
判決如主文。
中　　華　　民　　國　九十四　年　　六　　月　二十三　日
                      最高法院民事第七庭
                          審判長法官  許　朝　雄
                                法官  謝　正　勝
                                法官  劉　福　來
                                法官  鄭　玉　山
                                法官  吳　麗　女
      本件正本證明與原本無異
                                      書  記  官
中　　華　　民　　國　九十四　年　　七　　月　　八　　日
                                                      Ｔ
